【裁判字號】    97,易,2776
【裁判日期】    980612
【裁判案由】    妨害兵役
【裁判全文】
臺灣板橋地方法院刑事判決              97年度易字第2776號
公  訴  人  臺灣板橋地方法院檢察署檢察官
被      告  甲○○
上列被告因妨害兵役案件，經檢察官提起公訴（97年度偵緝字第
1552號），被告於準備程序中就被訴事實為有罪之陳述，經告知
簡式審判程序之旨，並詢問當事人意見，本院裁定改依簡式審判
程序審理，並判決如下：
    主      文
甲○○後備軍人意圖避免召集處理，居住處所遷移，無故不依規
定申報，致使臨時召集令無法送達，累犯，處有期徒刑月，如
易科罰金，以新臺幣壹仟元折算壹日。
    事      實
一、甲○○前於民國93年間，因違反職役職責案件，經國防部北
    部地方軍事法院以93年度信審字第137 號判處有期徒刑8 月
    ，緩刑2 年確定。嗣經撤銷緩刑，入監服刑後，甫於96年7
    月3 日因徒刑執行完畢出監。詎仍不知悔改，明知其係空軍
    回役之停役兵（起訴書誤載為陸軍回役應召員），為後備軍
    人，原住於臺北縣新莊市○○○街22巷4 號4 樓，自96年7
    、8 月間起即遷移至其他居住處所，竟意圖避免召集處理，
    無故不依規定申報，致使臺北縣後備指揮部於96年8 月2 日
    發出，經臺北縣政府警察局新莊分局丹鳳派出所警員蔡宜展
    分別於同年月16日晚間8 時30分許、同年月17日下午2 時30
    分許前往甲○○上址送交，指定甲○○應於同年月27日下午
    4 時，前往臺東市○○路○ 段3 號空軍第737 聯隊報到之臨
    時召集令無法送達。
二、案經臺北縣後備指揮部移請臺灣板橋地方法院檢察署檢察官
    偵查起訴。
    理      由
一、本案被告甲○○所犯係死刑、無期徒刑、最輕本刑為3 年以
    上有期徒刑以外之罪，其於準備程序中就前揭被訴事實為有
    罪之陳述，經告知簡式審判程序之旨，並聽取其與公訴人之
    意見後，本院認無不得或不宜改依簡式審判程序進行之情事
    ，依刑事訴訟法第273 條之1 第1 項、第284 條之1 規定，
    裁定本案行簡式審判程序，合先敘明。
二、上揭犯罪事實，業據被告於本院審理時供認不諱，復有臨時
    召集令、臺北縣後備指揮部列管後備軍人參加召集未按戶籍
    地居住亦未申報戶籍遷移調查表、召集令交付通知各1 份及
    照片2 張附卷可稽。足徵被告任意性之自白與事實相符，應
    堪採信。本案事證已臻明確，被告犯行堪以認定，應依法論
    科。
三、按常備兵在現役期間停役者，為後備軍人，應受後備管理，
    兵役法第27條第2 款定有明文。再按後備軍人應有戶籍遷出
    遷入或住址變更申報之義務，且如有異動事項，應依相關戶
    籍法規向主管單位申報異動登記，後備軍人管理規則第7 條
    第2 款、第15條第亦有明文。查被告為停役兵，自屬後備軍
    人，其自原居住處所遷移，無故不依規定申報而行方不明，
    致使臨時召集令無法送達，核其所為，係犯妨害兵役治罪條
    例第10條第3 項、第1 項第3 款之無故不依規定申報致臨時
    召集令無法送達罪，應依同條例第5 條科刑。起訴書認被告
    所為，係違反妨害兵役治罪條例第10條第1 項第3 款前段之
    犯第1 項第3 款之罪，顯係誤載，業經公訴檢察官當庭更正
    ，附此敘明。又被告前於93年間，因違反職役職責案件，經
    國防部北部地方軍事法院以93年度信審字第137 號判處有期
    徒刑8 月，緩刑2 年確定。嗣經撤銷緩刑，入監服刑後，於
    96年7 月3 日因徒刑執行完畢出監等情，有臺灣高等法院被
    告前案紀錄表1 份在卷可稽。其於受有期徒刑之執行完畢，
    5 年以內故意再犯本案有期徒刑以上之罪，為累犯，應依刑
    法第47條第1 項之規定加重其刑。爰審酌被告本案犯行，妨
    害國家徵兵之順暢及兵役之有效管理，行為自有可議；惟念
    其犯後坦承犯行，態度良好，暨其犯罪之動機、目的、手段
    、生活狀況、智識程度等一切情狀，量處如主文所示之刑，
    並諭知易科罰金之折算標準，以資懲儆。
據上論斷，應依刑事訴訟法第273 條之1 第1 項、第299 條第1
項前段，妨害兵役治罪條例第10條第3 項、第1 項第3 款、第5
條，刑法第11條前段、第47條第1 項、第41條第1 項前段，判決
如主文。
本案經檢察官靳開聖到庭執行職務。
中    華    民    國    98    年    6     月    12    日
                  刑事第四庭    法  官  謝梨敏
以上正本證明與原本無異。
如不服本判決，應於判決送達後10日內，向本院提出上訴狀。
                                書記官  翁子婷
中    華    民    國    98    年    6     月    12    日
附錄本判決論罪之法條：
妨害兵役治罪條例第5 條
意圖避免動員召集或臨時召集，而有下列行為之一者，處5 年以
下有期徒刑：
一  捏造免役、除役、轉役、緩召、逐次召集或儘後召集原因者
    。
二  毀傷身體者。
三  緩召、逐次召集或儘後召集原因消滅後，無故逾三十日未自
    動申報者。
四  拒絕接受召集令者。
五  應受召集，無故逾入營期限二日者。
六  使人頂替本人應召者。
妨害兵役治罪條例第10條
後備軍人意圖避免召集處理有下列行為之一者，處1 年以下有期
徒刑、拘役或科新臺幣9萬元以下罰金：
一、離營歸鄉無故不依規定報到，或重複申報戶籍者。
二、拒絕依規定調查，或體格檢查不到者。
三、居住處所遷移，無故不依規定申報者。
國民兵犯前項第3 款之罪者，處6 月以下有期徒刑、拘役或科新
臺幣3 萬元以下罰金。
後備軍人犯第1 項之罪或國民兵犯前項之罪，致使召集令無法送
達者，以意圖避免召集論；分別依第5 條或第6 條科刑。


司法院資訊處製作；財團法人民間司法改革基金會備份。
